【裁判字號】    97,訴,5302
【裁判日期】    980319
【裁判案由】    殺人未遂
【裁判全文】
臺灣板橋地方法院刑事判決              97年度訴字第5302號
公  訴  人  臺灣板橋地方法院檢察署檢察官
被      告  戊○○
            己○○
            丙○○
            丁○○
共      同
指定辯護人  本院公設辯護人甲○○
上列被告等因殺人未遂案件，經檢察官提起公訴（97年度偵字第
27888 號），本院判決如下：
    主  文
本件公訴不受理。
    理  由
一、公訴意旨略稱：被告戊○○因於民國97年8 月9 日在臺北縣
    永和市○○路○ 段之「借題花非PUB 」與告訴人乙○○因細
    故發生爭執而心生不滿，得知乙○○與其友人吳東益、鍾佩
    儒、李欣翰相約於隔日（10日）凌晨4 時30分至臺北縣中和
    市○○街263 巷之中興公園內吃鹽酥雞，遂由被告戊○○騎
    乘車牌號碼L97-030 號重型機車，被告丙○○騎乘車牌號碼
    091-BMS 重型機車並附載手持2 枝鋁棒之被告己○○，被告
    丁○○駕駛車牌號碼4756-KC 號自用小客車於上揭時間一同
    前往中興公園，被告戊○○、己○○、丙○○及丁○○四人
    均明知鋁棒及機車大鎖材質剛硬，對於人體有鉅大之殺傷力
    ，且明知人之頭部乃身體重要部位，對頭部毆打將生腦部器
    官受創導致死亡之結果，竟仍共同基於殺人之犯意，由被告
    己○○持機車大鎖、被告戊○○及丙○○持鋁棒、被告丁○○以徒手方式，著手毆打乙○○之頭部及身體，並於毆打時
    稱「給他死」等語，致乙○○受有左第7 肋骨骨折、左肩及
    左髖挫傷、頭部外傷併頭皮撕裂傷等傷害。幸經吳東益撥打
    119 將乙○○送往址設臺北縣中和市○○路291 號之行政院
    衛生署雙和醫院診治，乙○○始倖免於死。因認被告戊○○
    、己○○、丙○○及丁○○四人均涉犯刑法第271 條第2 項
    、第1 項之殺人未遂罪嫌。
二、訊據被告戊○○、己○○、丙○○及丁○○固均坦承伊四人
    曾於上揭時、地共同前去尋找告訴人乙○○，並由被告戊○○、己○○、丙○○出手毆打告訴人等情無訛，並均承認應
    負共同傷害罪責，惟均堅決否認有何殺人未遂犯行，均辯稱
    ：伊等當時均無殺害告訴人之意思等語。
三、按刑法殺人罪之成立，不僅客觀上須有殺人之行為，且行為
    人於主觀上須具有使人死亡之知與欲，始足當之。而刑法上
    殺人未遂與傷害罪之區別，即在於行為人下手加害之時，是
    否明知或預見足以致人於死。至於行為人之主觀犯意，應通
    盤審酌行為時之一切客觀環境及其他具體情形，諸如：行為
    人與被害人之關係、仇隙，是否足以引發殺人動機，行為當
    時之手段是否猝然致被害人難以防備，攻擊時之力道是否猛
    烈足以使人斃命，被害人所受之傷勢，攻擊後之後續動作是
    否意在取人性命等。被害人受傷之多寡、是否致命部位，雖
    可藉為認定有無殺意之心證，惟非判斷二罪間之絕對標準，
    仍須斟酌當時客觀環境及其他具體情形加以判斷，最高法院
    18年上字第1309號、19年上字第718 號、20年非字第104 號
    判例意旨足資參照。
四、經查：證人即告訴人乙○○於本院審理時稱：（當天跟被告
    等人為何發生衝突？）剛開始是在PUB 裡面，我可能有調侃
    到被告戊○○的女友，當時我們都有喝酒，有先起口角，後
    來才會發生本件的衝突。（本案發生之前與被告等人是否有
    宿怨或仇恨？）都沒有。……（當時被告等人有無說要打死
    你？）我有聽到，但我當時顧著頭所以沒有注意是誰說的。
    ……（跟被告等人是否算是朋友？）可以這樣說。（他們是
    否會因為這樣的糾紛就要致你於死？）應該不至於等語（見
    本院卷第56、57頁）。堪認本件衝突始末，僅係肇因於言語
    調侃之誤會，除此之外，被告四人與告訴人彼此間並無任何
    仇恨，是否僅因上揭細故，即足以引發被告四人共同殺害告
    訴人之動機，已堪質疑。再觀以被告四人當時共同前往尋找
    告訴人，並由被告戊○○、己○○、丙○○分持鋁棒或機車
    大鎖圍毆告訴人，雙方強弱懸殊，惟於告訴人受傷倒地後，
    被告四人隨即自行罷手逃離現場，並未繼續攻擊，堪認渠等
    出手尚知節制，當時應係出於教訓告訴人之傷害犯意甚灼。
    徵諸告訴人之傷勢，其當時遭受被告等之圍毆後，旋即送醫
    急診，雖有明顯頭部外傷，惟經頭部電腦斷層掃瞄檢查，並
    無發現有顱內損傷，而無立刻之生命危險，嗣告訴人辦理自
    動離院，離院時意識清楚等情，有行政院衛生署雙和醫院（
    委託臺北醫學大學興建經營）98年2 月23日雙院歷字第0980
    000585號函文及所附之病歷資料影本附卷可參（見本院卷第
    48至53頁），客觀上顯非足以致命，尚難僅憑被告等當時之
    攻擊部位涵蓋告訴人頭部，遽認有殺人之犯意。至於告訴人
    於遭受攻擊之際，有聽聞某人說「打死你」等語，縱係被告
    其中一人所說，不能排除是一時激憤脫口而出之情緒性用語
    ，洵難憑此當然斷定其主觀上有殺人決意。綜上所述，本院
    通盤審酌案發時之一切客觀環境及其他具體情形，認被告四
    人當時應係基於傷害之犯意而實施上述加害行為。此外，復
    查無其他積極證據足認被告四人確有共同殺人之犯意，不能
    逕以殺人未遂罪責相繩，此部分應從有利於被告等之認定，
    認僅構成刑法第277 條第1 項之傷害罪。從而，公訴人認被
    告涉有殺人未遂犯嫌，此部分容有誤會。
五、按告訴或請求乃論之罪，未經告訴、請求或其告訴、請求經
    撤回或已逾告訴期間者，應諭知不受理之判決，刑事訴訟法
    第303 條第3 款分別定有明文。本件被告戊○○、己○○、
    丙○○及丁○○四人所為，係共同涉犯刑法第277 條第1 項
    之傷害罪，已如前述，依同法第287 條之規定，須告訴乃論
    。茲告訴人乙○○已於本院98年3 月5 日審理期日當庭撤回
    對於被告四人之刑事告訴，有本院審判筆錄及撤回告訴狀1
    紙可憑（見本院卷第62頁）。揆諸前開說明，自應為不受理
    判決之諭知。
據上論斷，應依刑事訴訟法第299 條第1 項前段、第303 條第3
款，判決如主文。
本案經檢察官謝岳龍到庭執行職務。
中    華    民    國    98    年    3     月    19    日
                  刑事第十一庭  審判長法  官  陳鴻清
                                      法  官  劉安榕
                                      法  官  朱嘉川
以上正本證明與原本無異。
如不服本判決應於收受送達後10日內向本院提出上訴書狀，並應
敘述具體理由；其未敘述上訴理由者，應於上訴期間屆滿後20日
內向本院補提理由書（均須按他造當事人之人數附繕本）「切勿
逕送上級法院」。
                                      書記官  陳聖儒
中    華    民    國    98    年    3     月    19    日


司法院資訊處製作；財團法人民間司法改革基金會備份。
